【裁判字號】    92,易,2030
【裁判日期】    921107
【裁判案由】    傷害等
【裁判全文】
臺灣臺中地方法院刑事判決                        九十二年度易字第二０三０號
    公  訴  人  臺灣臺中地方法院檢察署檢察官
    被      告  戊○○  男  五.
    選任辯護人  胡昇寶律師
右列被告因傷害等案件，經檢察官提起公訴（九十一年度偵字第二二五二五號），本
院判決如左：
    主  文
戊○○傷害人之身體，處拘役貳拾日，如易科罰金，以參佰元折算壹日。
其餘被訴恐嚇部分無罪。
    事  實
一、戊○○與己○○係夫妻關係，其於民國九十一年四月間，因發覺其友人甲○○與
    其妻己○○有姦情（甲○○與己○○相姦部分，經本院於九十一年十二月三十日
    以九十一年度易字第二七九九號判處有期徒刑四月，並經臺灣高等法院臺中分院
    於九十二年四月三十日以九十二年度上易字第四０九號判決駁回甲○○之上訴而
    告確定），竟於同年月十四日十二時許，以電話聯繫甲○○，欲至甲○○位於臺
    中縣潭子鄉○○路二三巷四一號住處與之相談。迨戊○○偕同其妻己○○、其子
    丙○○、丁○○到達甲○○住所後，甲○○乃邀戊○○外出用餐，並搭乘由丙○○所駕駛之車號二Ｊ－０二四六號自小客車前往。詎戊○○即於車內質問許文昌
    為何與己○○發生姦情而破壞其家庭，並進而基於傷害之故意，以徒手毆打許文
    昌之臉部與胸部。丙○○嗣又將該車開往臺中縣沙鹿鎮靜宜大學附近之公共運動
    柏樹公園，戊○○與甲○○即下車談判，甲○○在己○○已全數坦承之情況下，
    不得已只得將二人姦情供出，戊○○聽聞後於氣憤之餘，竟承前開傷害之犯意，
    接續掌摑及揮打甲○○，致甲○○受有左臉部、右肩部、左胸部挫擦傷腫脹瘀
    血疼痛等傷害。
二、案經被害人甲○○訴由臺灣臺中地方法院檢察署檢察官偵查起訴。
    理  由
甲、有罪部分：
一、訊據被告戊○○固坦承有以手掌摑告訴人甲○○，然矢口否認有左臉部以外之傷
    害犯行，辯稱：伊當天係因一時氣憤才出手打甲○○二巴掌，並無其他傷害暴行
    ，伊不知為何甲○○會有那麼多傷害云云。惟查，被告接續於車內及柏樹公園徒
    手毆打告訴人臉部及胸部一節，業據告訴人於警、偵查時及本院訊問時均指訴甚
    詳（見偵字卷第二九頁、第八四頁，本院卷第五九頁），而被告亦坦陳有掌摑告
    訴人之情事，顯見被告與告訴人確有衝突與肢體之接觸，核與告訴人提出之福平
    醫院診斷證明書（見偵字卷第一０七頁）所載告訴人受有左臉部挫擦傷腫脹瘀血
    疼痛之傷害亦無扞格，而告訴人所提出之前開驗傷單，亦係九十一年四月十四日
    當天之就診紀錄，告訴人並連續三日至醫院門診治療，是此診斷證明書亦難謂不
    得為被告犯行之憑斷。被告既已懷疑告訴人與其妻己○○有曖昧關係，嗣後並獲
    證實，其顯有出手傷人之動機，且復與告訴人發生衝突並有身體之接觸，堪認告
    訴人所提驗傷單上之傷害均係被告毆擊所致，被告並有傷害之犯意甚明。綜此，
    被告辯以僅打告訴人二巴掌，並未造成傷害云云，無非事後卸責之詞，委無足採
    ，其犯行堪予認定。
二、核被告戊○○所為，係犯刑法第二百七十七條第一項之傷害罪。爰審酌被告素行
    尚佳，未曾受有期徒刑以上之宣告，此有臺灣高等法院被告全國前案記錄表乙份
    在卷可查，其於本件係因發現告訴人甲○○與其妻通姦，難忍氣憤而為傷害之犯
    行，其行固應加以非難，但其情不無可憫之處，兼衡酌告訴人受傷程度之犯罪所
    生危害，被告迄未與告訴人達成和解暨其犯罪後態度等一切情狀，量處如主文所
    示之刑，並諭知易科罰金折算之標準。至公訴人雖請求對被告為緩刑宣告，惟因
    被告自始否認犯行，且未能就告訴人所受傷害予以賠償，俱如前述，本院斟酌各
    項情節，均難認被告有何悛悔實據而對其所宣告之刑有以暫不執行為適當之情形
    ，是公訴人所請，尚難准許，應併敘明。
乙、無罪部分：
一、公訴意旨另以：戊○○與己○○係夫妻關係，其於民國九十一年四月間，因發覺
    其友人甲○○與其妻己○○有姦情，因難忍氣憤之情，竟基於恐嚇之概括犯意，
    先於九十一年四月十七日下午七時許，至甲○○上開住處，以拿椅子作勢要毆打
    甲○○、並摔破一個煙灰缸；復同年月十八日十一時三十分許，再持紅色噴漆噴
    灑甲○○住處門口之水泥柱，均恐嚇甲○○致生危害於安全（以上涉犯毀損部分
    咸未據告訴），因認被告戊○○所為另涉犯刑法第三百零五條之恐嚇罪嫌。
二、按犯罪事實應依證據認定之，無證據不得推定犯罪事實，刑事訴訟法第一百五十
    四條第二項定有明文。次按所謂認定犯罪事實之證據，係指足以認定被告確有犯
    罪行為之積極證據而言，該項證據自須適合於被告犯罪事實之認定，始得採為斷
    罪之資料；又事實之認定，應憑證據，如未能發現相當確實證據，或證據不足以
    證明，自不能以推測或擬制之方法，以為裁判之基礎，最高法院二十九年上字第
    三一０五號、四十年臺上字第八六號判例著有明文。再告訴人之告訴，係以使被
    告受刑事訴追為目的，是其陳述是否與事實相符，自應調查其他證據以資審認，
    最高法院亦著有五十二年臺上字第一三００號判例可資參照。且刑法第三百零五
    條之恐嚇危害安全罪係結果犯，以致生危害於安全為要件，即必其恐嚇致受加害
    之通知者心生恐怖，而有不安之感覺（可參照最高法院廿六年渝非字第十五號判
    例意旨），始符犯罪構成要件。
三、公訴人認被告戊○○涉犯刑法恐嚇罪嫌，無非係以被告恐嚇之犯罪事實，業據告
    訴人甲○○指訴甚詳，且以被告所為之強暴手段，任何人見狀均會心生恐懼，難
    謂其無致生危害於告訴人安全之故意等為其論據。訊據被告固坦承有至告訴人上
    開住處摔破煙灰缸及持紅色噴漆噴灑告訴人住處門口之水泥柱等情，惟堅詞否認
    有何恐嚇犯行，辯稱：伊並未拿椅子作勢要毆打告訴人，伊至告訴人家中摔破煙
    灰缸及至告訴人住處門口之水泥柱噴漆均係因一時氣憤而為，並無任何加害告訴
    人之意，且伊所噴灑之油漆並無特定之圖樣與文字，亦無恐嚇之犯意等語。
四、經查：
（一）刑法上所謂之恐嚇，係以加害生命、身體、自由、名譽等事通知他人，使其發
      生畏怖心理，所表示者須在客觀上一般人認為足以構成威脅，以致被恐嚇者之
      生活狀態陷於危險不安之境，才屬相當；又是否構成刑法第三百零五條之罪，
      應審酌個案主、客觀全盤情形為斷，不得僅憑被害人是否心生畏怖，即據以認
      定其是否構成該罪行。本件觀諸起訴書所載，被告戊○○先拿椅子作勢要毆打
      告訴人甲○○，並摔破一個煙灰缸，復持紅色噴漆噴灑告訴人住處門口之水泥
      柱等情，縱或全然屬實，然公訴人並無指明被告所為有何具體之惡害內容，即
      告訴人如不為一定行為或為一定行為，被告將加害於告訴人之生命、身體、自
      由、名譽、財產等事通知之惡害，是被告所為已難認與刑法恐嚇罪之構成要件
      相符。
（二）另告訴人甲○○固於本院訊問時指稱：被告戊○○摔破煙灰缸之當時，有說了
      三字經，並說告訴人如不承認與被告之妻己○○有姦情，就要告訴人好看等語
      （見本院卷第六０頁），惟依告訴人先前所提告訴狀及其於警詢、偵查時所為
      陳述（見發查字卷第六頁，偵字卷第三０頁、第八四頁），均未提及此情，是
      告訴人此部分指述已見其瑕疵，得否盡信，自非無疑。況縱使被告於摔煙灰缸
      之當時確有口出穢語，並稱要告訴人好看等語，就穢言部分，依該言詞之字面
      意義，衡情應僅係一般情緒發洩性之漫罵、指謫，尚難認定被告有加害告訴人
      生命、身體、財產之意思，亦即依其文義在客觀上對一般人尚不足以構成威脅
      ，告訴人亦不致因該言語陷於危險不安之程度；而所謂要告訴人好看云云，被
      告所為之惡害通知並未確定，此種附條件、不確定之危害之通知，亦尚不足構
      成恐嚇危害安全罪。
（三）再被告戊○○固坦認確有至告訴人甲○○住處門口之水泥柱噴漆之情，惟其復
      供陳並未噴灑特定之圖樣或文字，核與告訴人於本院審理時所稱：伊於四月十
      八日回到家，太太告知伊家中門口被噴漆，是用上下左右亂噴的方式噴的等語
      （見本院卷第六五頁）相符，已難認被告有何表示加害告訴人之意。另告訴人
      復陳稱：該紅漆伊太太已先要小孩用白漆刷掉，伊並未看到噴灑之圖樣等語，
      且告訴人遲至案發約三個月後之九十一年七月四日始對被告提出恐嚇之告訴，
      其間並未因被告之上開舉動而有任何之防護措施，告訴人且主動向調解委員會
      申請調解與被告間之妨害名譽問題及債務糾紛（見偵字卷第八六頁告訴人之陳
      述），亦難推論告訴人確有因被告所為而心生畏怖之情事。
（四）綜此，本件依公訴人所提之前開事證，尚不得逕認被告戊○○有何恐嚇犯行。
      此外，復查無其他積極證據足資認定被告有何公訴人所指之恐嚇罪行，本件恐
      嚇部分不能證明被告犯罪，揆諸前開規定，自應諭知被告無罪之判決。
據上論斷，應依刑事訴訟法第二百九十九條第一項前段、第三百零一條第一項，刑法
第二百七十七條第一項、第四十一條第一項前段，罰金罰鍰提高標準條例第一條前段
、第二條，判決如主文。
本案經檢察官乙○○到庭執行職務。
中    華    民    國      九十二      年       十一      月     七    日
                                臺灣臺中地方法院刑事第九庭
                                    審判長法  官  曾 佩 琦
                                          法  官  陳 如 玲
                                          法  官  陳 思 成
右正本證明與原本無異。
如不服本判決，應於判決送達後十日內向本院提出上訴狀，上訴於臺灣高等法院臺中
分院( 須附繕本 )。
                                          書記官
中    華    民    國      九十二      年       十一      月     七    日
附錄本案論罪科刑法條：
刑法第二百七十七條第一項
傷害人之身體或健康者，處三年以下有期徒刑、拘役或一千元以下罰金。


司法院資訊處製作；財團法人民間司法改革基金會備份。
